【裁判字號】    98,聲再,61
【裁判日期】    980424
【裁判案由】    聲請再審
【裁判全文】
臺灣高等法院臺中分院刑事裁定          98年度聲再字第61號
再審聲請人
即受判決人  甲○○
                    （現在臺灣臺北分監執行中）
上列聲請人因聲請再審案件，對於本院九十七年度上訴字第九一
三號中華民國九十七年六月二十五日確定判決（原審案號：臺灣
臺中地方法院九十六年度訴字第五五三號；起訴案號：臺灣臺中
地方法院檢察署九十四年度偵字第一九二七四號），聲請再審，
本院裁定如下：
    主  文
再審之聲請駁回。
    理  由
一、按聲請再審之客體，限於實體之確定判決；倘屬程序上之判
    決，因不具實體之確定力，縱經判決確定，仍不得作為聲請
    再審之客體；而得否作為聲請再審之客體，又屬首應調查、
    審認之事項，必也於聲請再審之確定判決，得作為聲請再審
    客體之條件下，始可進而為其他程序及實體上審查，最高法
    院八十八年度臺抗字第四四四號、八十九年度臺抗字第四０
    號裁定意旨可資參照。查本件再審聲請人甲○○（以下簡稱
    ：聲請人）因違反槍砲彈藥刀械管制條例案件，為臺灣臺中
    地方法院實體判決有罪後，聲請人不服上訴本院，由本院以
    九十七年度上訴字第九一三號將原判決撤銷，仍為實體有罪
    之判決，嗣聲請人不服再向最高法院提起上訴，最高法院於
    民國九十七年九月十一日以九十七年度臺上字第四三六七號
    以其上訴違背法律上之程式，從程序上駁回上訴確定在案，
    此有前開各該判決書影本及臺灣高等法院被告前案紀錄表在
    卷可稽，是聲請人本件聲請再審之對象，應為本院九十七年
    度上訴字第九一三號實體確定判決，合先敘明。
二、聲請意旨略以：聲請人先於九十四年五月二十日以友人ｂ５
    ９５５５５帳號向店家（店家於ｙａｈｏｏ奇摩登記之申請
    帳號為ｍａｒｅｓｈａｎｄｉｖｅｒ、電子信箱為ｍａｒｅ
    ｓｈａｎｄｉｖｅｒ＠ｙａｈｏｏ．ｃｏｍ．ｔｗ）購入合
    法未改造之長槍，有ｙａｈｏｏ奇摩網頁影本及聲請人相關
    存摺影本可證，再基於連續改造為未經許可槍枝之連續犯意
    而改造為未經許可之具有殺傷力槍枝持有或販賣，故聲請人
    所涉本案與前開另案即臺灣高等法院九十五年度上訴字第二
    二九五號案件（以下簡稱：前案），既皆係基於連續改造為
    未經許可槍枝之連續犯意而改造為未經許可之具有殺傷力槍
    枝持有或販賣，是應成立連續犯，上開兩案間，顯有實質上
    或裁判上一罪關係，聲請人前案既經有罪判決，則所涉本案
    應可能受免訴或不受理判決。是依上開原審法院於判決前未
    經發現不及調查審酌，至其後始行發現之新證據，自足以動
    搖原確定判決就聲請人本案與前案是否存有一罪關係之認定
    ，足使聲請人應受免訴、免刑或輕於原判決所認定之罪名，
    為此依法聲請再審云云。
三、按刑事訴訟法第四百二十條第一項第六款規定有罪之判決確
    定後，因發現確實之新證據，足認受有罪判決之人應受無罪
    、免訴、免刑或輕於原判決所認罪名之判決者，得聲請再審
    。又所謂「發現確實新證據」，係指該證據於事實審法院判
    決前已經存在，為法院、當事人所不知，不及調查斟酌，至
    其後始行發見，且就證據本身形式上觀察，固不以絕對不須
    經過調查程序為條件，但必須顯然可認為足以動搖原有罪確
    定判決，而為受判決人無罪、免訴、免刑或輕於原判決所認
    罪名之判決者為限。故受理聲請再審之最後事實審法院，應
    就聲請再審理由之所謂「新證據」，是否具備事實審判決前
    已經存在，為法院、當事人所不知，事後方行發見之「嶄新
    性」，及顯然可認足以動搖原有罪確定判決，應為無罪、免
    訴、免刑或輕於原判決罪名之「顯然性」二要件，加以審查
    ，為判斷應否准予開始再審之準據（最高法院八十五年度臺
    抗字第三０八號、九十三年度臺抗字第九八號判決意旨參照
    ）。又上開證據固非以絕對不須經過調查程序為條件，但必
    須可認為確實足以動搖原確定判決，而為受判決人有利之判
    決者為限；倘受判決人因對有利之主張為原審所不採，事後
    提出證據，以圖證明其於原審所為有利之主張為真實，據以
    聲請再審，該項證據既非判決後所發見，自難據以聲請再審
    （最高法院九十二年度臺抗字第二九五號判決意旨參照）。
四、經查：細究本件聲請人前揭所執之再審理由，不外持上開「
    ｙａｈｏｏ奇摩網頁影本」及「聲請人相關存摺影本」等所
    謂「發現確實之新證據」，爭執原確定判決認定其所涉本案
    之犯罪事實，應與前案即臺灣高等法院九十五年度上訴字第
    二二九五號案件之犯罪事實成立「基於連續改造為未經許可
    槍枝之連續犯意而改造為未經許可之具有殺傷力槍枝持有或
    販賣」之連續犯，兩案間具有實質上或裁判上一罪關係，因
    前案業經有罪判決，故其所涉本案應可能受免訴或不受理判
    決云云。然姑且不論聲請人前開所稱係借用友人ｂ５９５５
    ５５帳號與店家進行網路交易買賣一節是否屬實，觀之聲請
    人所提出之「ｙａｈｏｏ奇摩網頁影本」，其所顯示買賣雙
    方之交易標的物為「賣ＫＪＭ７００改加強套件，快拆式腳
    架，瞄準阻擊鏡」，不僅與其聲請意旨所稱係購入「合法未
    改造之長槍」不相符，亦與原確定判決認定其本案所非法持
    有之「空氣長槍一枝、土造金屬槍機及槍管等槍砲主要組成
    零件及改造子彈四十二顆」等物品無一相同，又其所提出其
    所有之「相關存摺影本」，至多僅能證明聲請人或有匯款予
    他人之事實，但與原確定判決認定其涉及本案未經許可持有
    空氣槍、子彈及槍砲主要組成零件之犯行則不具有直接關聯
    性；況且，上開所謂之「新證據」縱使涉及聲請人究否有無
    「基於連續改造為未經許可槍枝之連續犯意而改造為未經許
    可之具有殺傷力槍枝持有或販賣」之事實認定，亦須經過相
    當之調查程序，始能判斷是否足以動搖原確定判決，依上開
    前段說明，自與所謂確實之新證據不符。次者，聲請人於原
    審法院審理中即提出與本件聲請再審意旨相同之辯詞，亦即
    主張本件與伊涉犯臺灣高等法院九十五年度上訴字第二二九
    五號製造具有殺傷力之改造手槍之持有行為，係一罪關係，
    故本件伊應為不受理判決云云（見原確定判決第一一頁），
    惟原審法院就此部分已業於原確定判決理由欄三之(六)中詳為
    論敘「…查臺灣高等法院九十五年度上訴字第二二九五號被
    告甲○○違反槍砲彈藥刀械管制條例案件（目前上訴最高法
    院中，下稱另案），係認定被告甲○○與程子鎮共同基於製
    造及販賣改造手槍之犯意聯絡，由程子鎮於九十四年七月三
    日下午四、五時許，在網咖店內上網散布販賣改造槍枝訊息
    ，適臺北市政府警察局中正第二分局巡官鄭國隆上網與程子
    鎮攀談，鄭國隆佯稱欲購買槍枝，程子鎮遂與甲○○聯絡，
    經甲○○告知可提供二支改造槍枝後，程子鎮再聯絡鄭國隆
    相約於翌日凌晨至臺北市碰面交貨取款。嗣程子鎮開車出發
    北上，中途依甲○○之囑託購買貫通之金屬槍管二支，再前
    往搭載甲○○，並購買瞬間膠一瓶，甲○○在車上動手拆解
    玩具槍下焊有阻鐵無法發射子彈之槍枝槍管後，再改換裝已
    貫通之前開金屬槍管，接續製造完成具有殺傷力之改造槍枝
    二支，嗣於翌日凌晨二時十分抵達臺北市「錢櫃ＫＴＶ」時
    為警當場逮捕等情，有臺灣高等法院九十五年度上訴字第二
    二九五號刑事判決一份在卷可稽。而本件係認定被告甲○○
    於九十四年五月之前某日，在不詳地點，取得具殺傷力之空
    氣長槍一枝、改造子彈四十二顆及土造金屬槍機及槍管等槍
    砲主要組成零件，並於九十四年五月間某日，將上開物品持
    交張家豪寄藏等事實。觀之本案被告甲○○係於九十四年五
    月以前取得扣案具殺傷力之空氣槍、改造子彈及槍管、槍機
    等物，嗣於九十四年五月間交付被告張家豪寄藏，被告甲○
    ○於另案則係於九十四年七月三日以前取得玩具槍二枝，於
    九十四年七月三日購買貫通之金屬槍管二支換裝，製造具有
    殺傷力之改造槍枝二支以供販賣。二者之犯罪時間、行為態
    樣、持有槍枝之種類均有所不同，難認有何實質上一罪或裁
    判上一罪關係，是被告甲○○上開辯解，尚非可採」其所認
    為聲請人所辯並非可採之理由（見原確定判決第一一至一二
    頁），嗣經聲請人再持相同理由上訴最高法院，亦業由最高
    法院以原確定判決有關上開論斷，核無違法可言，自不容聲
    請人任意指摘，以其上訴違背法律上之程式，從程序上駁回
    上訴確定在案；從而原確定判決既業在判決理由中詳為論述
    聲請人前開辯解不予採信之理由，並經最高法院予以維持，
    認定原確定判決並無任何判決違背法令之情形，聲請人此次
    聲請再審再為相同主張，無非僅係聲請人因對其有利之事項
    為原審法院所不採，事後提出證據或重為爭執，對原確定判
    決就認定不利於己之事實，片面為個人意見之取捨，及單憑
    己意所為之相反評價或質疑，以圖證明其於原審法院所為有
    利之主張為真實，依上開後段說明，該等證據既非判決後所
    發見，自難據以聲請再審。至聲請意旨末段所稱聲請人前案
    既經有罪判決，則所涉本案應可能受免訴或不受理判決一節
    ，揆諸刑事訴訟法第四百二十條第一項第六款之規定，並不
    包括因發現確實之新證據，足認受有罪判決之人應受「不受
    理判決」者，於有罪之判決確定後，為受判決人之利益得聲
    請再審之情形；又聲請人前開一再所指之前案有罪判決即臺
    灣高等法院九十五年度上訴字第二二九五號案件，刻由最高
    法院以九十八年度臺上字第一０二四號判決將原判決撤銷，
    發回臺灣高等法院更審中，尚未判決確定，有該最高法院判
    決及聲請人之臺灣高等法院被告前案紀錄表在卷可佐，本案
    自無從據該「非確定判決」而為免訴判決之可能，聲請人執
    此事由提起再審，顯屬誤會，併此指明。綜上，聲請人本件
    聲請再審理由尚非刑事訴訟法第四百二十條第一項第六款所
    謂「確實之新證據」，所為再審之聲請，為無理由，應予駁
    回。
據上論斷，應依刑事訴訟法第四百三十四條第一項，裁定如主文
。
中    華    民    國    98    年    4     月    24    日
            刑事第九庭    審判長法  官  江  德  千
                                法  官  賴  妙  雲
                                法  官  許  旭  聖
以上正本證明與原本無異。
如不服本裁定，得於收受送達後5日內向本院提出抗告書狀 (須
附繕本)。
                                書記官  紀  美  鈺
中    華    民    國    98    年    4     月    24    日


司法院資訊處製作；財團法人民間司法改革基金會備份。
